【裁判字號】    99,易,415
【裁判日期】    990713
【裁判案由】    詐欺
【裁判全文】
臺灣嘉義地方法院刑事判決               99年度易字第415號
公  訴  人  臺灣嘉義地方法院檢察署檢察官
被      告  甲○○
上列被告因詐欺案件，經檢察官提起公訴（九十九年度偵字第三
八八五號），本院合議庭裁定由受命法官獨任進行簡式審判程序
而為判決如下：
    主  文
甲○○：(一)、共同犯詐欺取財罪，處有期徒刑柒月，扣案之行動
電話壹具（含ＳＩＭ卡壹張）、空信封袋壹個均沒收；(二)、又共
同犯詐欺取財罪，處有期徒刑陸月；(三)、又共同犯詐欺取財罪，
處有期徒刑陸月；(四)、又共同犯詐欺取財罪，處有期徒刑陸月；
(五)、又共同犯詐欺取財未遂罪，處有期徒刑伍月，扣案之行動電
話壹具（含ＳＩＭ卡壹張）、空信封袋壹個均沒收。應執行有期
徒刑壹年，扣案之行動電話壹具（含ＳＩＭ卡壹張）、空信封袋
壹個均沒收。
    事  實
一、甲○○前於民國九十八年間因出售金融帳戶幫助詐欺案件，
    經臺灣臺中地方法院九十八年度中簡字第三三五○號判決判
    處拘役五十五日，如易科罰金以新臺幣（下同）一千元折算
    一日，九十八年十一月三十日確定，尚未執行完畢；九十九
    年間又因出售金融帳戶幫助詐欺案件，經臺灣臺中地方法院
    檢察署檢察官於九十九年三月二十六日提起公訴，臺灣臺中
    地方法院以九十九年度易字第一一一五號案件審理，尚未確
    定。其明知時下詐欺集團橫行及使用他人金融帳戶作為隱匿
    真實身分之犯罪手法，竟與真實姓名年籍均不詳之詐欺集團
    成年成員意圖為其等不法之所有，基於詐欺取財之犯意聯絡
    ，由成員先於九十九年四月間在自由時報刊載「誠徵三班司
    機，薪優面議，備照，無經驗可，福全，可即日上班者，0
    000000000」徵人啟事廣告，待不特定求職者來電
    詢問，即向求職者誆稱必須交付金融帳戶提款卡及密碼以供
    日後匯入所收貨款，迨求職者受騙，再由甲○○自九十九年
    四月二十日受僱於綽號「經理」之成員，以其所有0000
    000000行動電話一具作為與成員聯絡工具，甲○○再
    向求職者收取提款卡及密碼，得手後先放在其所有空信封袋
    一個內，再至臺中火車站將提款卡及密碼藏放置物櫃內，成
    員再行拿取，作為訛詐時金錢匯入之管道並隱藏身分逃避追
    查。(一)、適翁明郎於同年四月二十六日中午十二時許，在嘉
    義市○區○○路二段五一九號居處閱覽上述徵人啟事後，即
    撥上電話與自稱「小高」之成員聯繫，相約次日下午六時許
    在嘉義市○區○○路與光彩街口便利商店前面試並交付提款
    卡與密碼，甲○○再依「經理」之指示，於同月二十七日下
    午六時前往上開地點，向翁明郎收取其合作金庫銀行埔墘分
    行帳號0000000000000號帳戶之存摺封面影本
    、金融卡、密碼，得手後甲○○將之放入空信封內，再將所
    得物品置放入臺中火車站置物櫃內，復以00000000
    00號電話傳送簡訊與「經理」，告知工作完成，詐欺集團
    成員隨即派員領取並置該帳戶於管領支配之下，事後甲○○
    自成員取得一千元之報酬。(二)、詐欺集團成員取得提款卡及
    密碼後，繼之於九十九年四月間透過網際網路在雅虎奇摩拍
    賣網站上張貼刊登出售相機訊息，致使家住桃園縣（住址詳
    卷）之林淑明上網閱後不疑有他，陷於錯誤結標購物，並依
    指示於同月二十八日下午一時五十分許匯款一萬元至成員所
    指示翁明郎之前開帳戶內，款項旋遭提領一空。林淑明匯款
    之後遲未收到所購物品，賣家音訊全無，始知受騙，後報警
    處理，查獲此情。(三)、詐欺集團成員另於九十九年四月間透
    過網際網路在雅虎奇摩拍賣網站上張貼刊登出售相機訊息，
    致使家住南投縣（住址詳卷）之林鴻志上網閱後不疑有他，
    陷於錯誤結標購物，並依指示於同月二十八日中午十二時五
    十三分許匯款三千五百元至成員所指示翁明郎之前開帳戶內
    ，款項旋遭提領一空。林鴻志匯款之後遲未收到所購物品，
    賣家音訊全無，始知受騙，後報警處理，查獲此情。(四)、詐
    欺集團成員另於九十九年四月間透過網際網路在雅虎奇摩拍
    賣網站上張貼刊登出售周杰倫演唱會門票訊息，致使家住臺
    北縣（住址詳卷）之陳伯潔上網閱後不疑有他，陷於錯誤結
    標購物，並依指示於同月二十八日下午二時四分許匯款四千
    元至成員所指示翁明郎之前開帳戶內，款項旋遭提領一空。
    陳伯潔匯款之後遲未收到所購物品，賣家音訊全無，始知受
    騙，後報警處理，查獲此情。(五)、九十九年五月五日下午三
    時許，陳威翰閱報得知前開徵人啟事，撥打電話與自稱「林
    小姐」之詐欺集團成員聯繫，並與陳威翰約定次日下午六時
    四十分許在嘉義市○區○○路與光彩街口便利商店前面試並
    交付提款卡與密碼，成員再通知甲○○於約定時地前往收取
    提款卡及密碼。嗣陳威翰察覺有異報案處理，陳威翰乃配合
    警方查緝，於同月六日下午六時五十分許在前揭便利商店前
    與甲○○見面，警方即當場逮捕甲○○，並扣得其所有供前
    開(一)、(五)詐欺所用之行動電話一具（含000000000
    0號行動電話門號ＳＩＭ卡一張）、空信封袋一個，該詐取
    提款卡及密碼終告不遂。
二、案經翁明郎訴由嘉義市政府警察局第一分局報告臺灣嘉義地
    方法院檢察署檢察官偵查起訴。
    理  由
一、本件被告甲○○所涉犯者為刑法第三百三十九條第一項、第
    三項法定刑為「處五年以下有期徒刑、拘役或科或併科一千
    元以下罰金」之詐欺取財罪，非死刑、無期徒刑、最輕本刑
    為三年以上有期徒刑之罪或高等法院管轄第一審案件。本院
    行準備程序中，被告就被訴事實為有罪之陳述，經告知簡式
    審判程序之旨，並聽取檢察官及被告之意見後，本院爰依刑
    事訴訟法第二百七十三條之一第一項裁定由受命法官獨任進
    行簡式審判程序。因此，本件簡式審判程序之證據調查依刑
    事訴訟法第二百七十三條之二規定不受同法第一百五十九條
    第一項、第一百六十一條之二、第一百六十一條之三、第一
    百六十三條之一及第一百六十四條至第一百七十條規定之限
    制，此合先敘明之。
二、事實欄記載之犯罪事實，有下列證據可資佐證：
    (一)、被告於警詢、偵查、審理之自白。
    (二)、被害人翁明郎、陳威翰、林淑明、林鴻志、陳伯潔於警
        詢時之供述。
    (三)、搜索扣押筆錄、扣押物品目錄表，扣案之行動電話一具
        （含0000000000號行動電話門號ＳＩＭ卡一
        張）、空信封袋一個。
    (四)、路口監視器錄影紀錄翻拍照片（被告向翁明郎收取帳戶
        時，為路口監視器拍攝之影像）。
    (五)、自由時報徵人啟事廣告（詐欺集團刊登以騙取應徵者之
        提款卡及密碼）。
    (六)、匯款收據、交易明細表、存摺內頁（被害人匯款紀錄）
        。
    (七)、翁明郎存摺封面。
    (八)、受理各類案件紀錄表、報案三聯單、金融機構聯防機制
        通報單、受理詐騙帳戶通報警示簡便格式表、反詐騙諮
        詢專線紀錄表（被害人報案過程）。
三、核被告如事實欄(一)、(二)、(三)、(四)之所為，均係犯刑法第三百
    三十九條第一項之詐欺取財罪；事實欄(五)之所為，係犯刑法
    第三百三十九條第三項、第一項之詐欺取財未遂罪。被告就
    事實欄所記載之全部犯罪，與不詳詐欺集團成年成員「經理
    」、「小高」、「林小姐」等人有犯意聯絡及行為分擔，均
    為共同正犯。被告如事實欄(一)、(二)、(三)、(四)、(五)之各次犯行
    ，時間地點迥然可分，被害人亦不相同，顯係基於個別犯意
    為之，應分論併罰。被告如事實欄(五)之犯行，尚未取得財物
    即遭查獲，為未遂犯，此部分應依刑法第二十五條第二項減
    輕其刑。爰依被告之陳述（本院卷第四十三頁審判筆錄），
    臺灣嘉義地方法院檢察署刑案資料查註紀錄表、臺灣高等法
    院被告前案紀錄之記載（偵查卷第六頁至第九頁，本院卷第
    六頁至第十頁），審酌被告年富力壯，不思進取，因貪圖利
    得而參與詐欺集團訛詐金融帳戶並藉以遂行網路詐騙之犯罪
    動機及目的；犯罪時未受明確之刺激；擔任收取提款卡及密
    碼之犯罪手段；離婚，育有一名國小三年級之女，僅父親健
    在，父親無業，自己係家中獨子，現與父親及女兒同住，必
    須負擔家庭生計，之前從事電腦硬體維修之生活狀況；有二
    次出售金融帳戶幫助詐欺前科，竟變本加厲，品行非佳；高
    中肄業之智識程度；親自向不特定求職民眾拿取提款卡及密
    碼，令詐欺集團得以隱匿身分至拍賣網站上行騙，破壞以信
    用為基礎之社會交易秩序，導致人心惶惶，所生損害嚴重，
    尤以親自收取提款卡及密碼部分為甚；明知詐欺集團四處橫
    行、害人不淺，猶參與犯罪，惟事後尚知坦承犯行之態度等
    一切情狀，分別判處如主文所示之刑，並定其應執行之刑。
四、扣案之行動電話一具（含0000000000號行動電話
    門號ＳＩＭ卡一張）、空信封袋一個，係被告所有供事實欄
    (一)、(五)所示詐欺犯行所用之物，業據其供陳在卷（本院卷第
    四十二頁審判筆錄），應依刑法第三十八條第一項第二款併
    予沒收之。
據上論斷，應依刑事訴訟法第二百七十三條之一第一項、第二百
九十九條第一項前段，刑法第二十八條、第三百三十九條第一項
、第三項、第二十五條第二項、第五十一條第五款、第三十八條
第一項第二款，刑法施行法第一條之一第一項、第二項前段，判
決如主文。
本案經檢察官王振名到庭執行職務。
中    華    民    國    99    年    7     月    13    日
                      刑事第一庭  法  官  張道周
以上正本證明與原本無異。
如不服本判決應於收受判決後10日內向本院提出上訴書狀，並應
敘述具體理由；其未敘述上訴理由者，應於上訴期間屆滿後20日
內向本院補提理由書（均須按他造當事人之人數附繕本）「切勿
逕送上級法院」。告訴人或被害人如對於本判決不服者，應具備
理由請求檢察官上訴，其上訴期間之計算係以檢察官收受判決正
本之日期為準。
中    華    民    國    99    年    7     月    13    日
                                  書記官  張菀純
附記本判決之論罪法條全文
刑法第三百三十九條第一項、第三項
意圖為自己或第三人不法之所有，以詐術使人將本人或第三人之
物交付者，處五年以下有期徒刑、拘役或科或併科一千元以下罰
金。
前二項之未遂犯罰之。

司法院資訊處製作；財團法人民間司法改革基金會備份。
